【裁判字號】    95,上訴,1523
【裁判日期】    951012
【裁判案由】    毒品危害防制條例
【裁判全文】
臺灣高等法院刑事判決                95年度上訴字第1523號
上  訴  人
即  被  告  乙○○
上列上訴人因毒品危害防制條例案件，不服臺灣板橋地方法院95
年度訴字第694號，中華民國95年4月12日第一審判決（起訴案號
：臺灣板橋地方法院檢察署95年度毒偵字第1557號），提起上訴
，本院判決如下：
    主  文
原判決撤銷。
乙○○施用第一級毒品，累犯，處有期徒刑拾壹月。
    事  實
一、乙○○於民國87年間，因違反毒品危害防制條例案件，經臺
    灣板橋地方法院裁定送觀察、勒戒後，認有繼續施用毒品傾
    向，復經同法院裁定令入戒治處所施以強制戒治，於 88年7
    月22日停止戒治所餘期間交付保護管束，於88年11月17日保
    護管束期滿視為強制戒治執行完畢，經臺灣板橋地方法院檢
    察署檢察官為不起訴處分確定；又於89年間，因違反毒品危
    害防制條例案件，經同法院裁定令入戒治處所施以強制戒治
    ，於 91年4月19日停止戒治所餘期間交付保護管束（接續執
    行後述所定之應執行有期徒刑1年部分），於 91年5月6日保
    護管束期滿視為強制戒治執行完畢，此部分施用毒品犯行，
    復經同法院判處有期徒刑6月確定；於90 年間，再因違反毒
    品危害防制條例案件，經同法院判處有期徒刑7 月確定，上
    開有期徒刑部分，經同法院裁定定應執行有期徒1 年確定，
    經送監執行於 92年3月26日縮刑期滿執行完畢出監（構成累
    犯）；於93年間，又因違反毒品危害防制條例案件，經同法
    院判處有期徒刑9 月確定。二、詎乙○○猶不知悔改，於上
    開所示之強制戒治執行完畢釋放後5 年內，復基於施用第一
    級毒品海洛因及第二級毒品甲基安非他命（起訴書誤繕為安
    非他命）之犯意，於 94年7月28日某時，在臺北縣三重市○
    ○○路附近之不詳友人住處，以將海洛因及甲基安非他命粉
    末混合置於吸食器上用火燒烤吸聞所生煙霧之方式，同時施
    用第一級毒品海洛因及第二級毒品甲基安非他命1 次。嗣於
    94年7月29日18時45分，在臺北縣三重市○○街28 巷口，乙
    ○○因另案被通緝而為警查獲，於犯罪被發覺前，即主動向
    警員自首其有施用海洛因及安非他命之犯行並接受裁判，經
    警採集其尿液送驗結果，呈鴉片類及甲基安非他命類藥物陽
    性反應而證實上情。
二、案經乙○○自首由臺北縣政府警察局三重分局報請臺灣板橋
    地方法院檢察署檢察官偵查起訴。
    理  由
一、上揭犯罪事實，業據被告於警詢、偵查、原審及本院審理時
    供認不諱，且被告為警查獲後所排放尿液經採樣送請臺灣檢
    驗科技股份有限公司以EIA酵素免疫分析法及GC/MS氣相層析
    質譜儀法確認檢驗，呈鴉片類及甲基安非他命類藥物陽性反
    應之情，有該公司94年8月16日濫用藥物尿液檢驗報告1紙附
    卷可稽（見偵查卷第10頁），足認被告自白與事實相符。再
    被告於89年間，因違反毒品危害防制條例案件，經臺灣板橋
    地方法院裁定令入戒治處所施以強制戒治，於 91年4月19日
    停止戒治所餘期間交付保護管束，於91年5月6日保護管束期
    滿視為強制戒治執行完畢之情，有本院被告前案紀錄表在卷
    可佐，顯見其係於強制戒治執行完畢釋放後，5 年內再犯本
    件施用第一、二級毒品之罪甚明。本案事證明確，被告犯行
    堪以認定，應依法論科。
二、查海洛因、甲基安非他命係毒品危害防制條例第2條第2項第
    1款、第2款所稱之第一、二級毒品。核被告施用第一級毒品
    海洛因、第二級毒品甲基安非他命之行為，係犯同條例第10
    條第1項之施用第一級毒品罪及同條第2項之施用第二級毒品
    罪。其施用第一、二級毒品前後，分別持有第一級毒品海洛
    因、第二級毒品甲基安非他命之低度行為，皆為施用之高度
    行為所吸收，均不另論罪。再被告為警查獲後所排放之尿液
    ，經檢驗結果呈甲基安非他命陽性反應（已如上述），可知
    被告所施用之第二級毒品乃係甲基安非他命，而非安非他命
    甚明，檢察官誤認被告係施用安非他命，尚有誤會。又被告
    係同時將海洛因及甲基安非他命混合施用，顯然係以一施用
    行為而觸犯施用第一、二級毒品罪，為想像競合犯，應依刑
    法第55條之規定，從一重之施用第一級毒品罪處斷。再被告
    因違反毒品危害防制條例案件，經臺灣板橋地方法院分別判
    處有期徒刑6月、7月確定，並經臺灣板橋地方法院裁定定應
    執行有期徒1年確定，經送監執行於92年3月25日縮刑期滿執
    行完畢，有本院被告前案紀錄表在卷可憑，其於上開有期徒
    刑執行完畢後5 年內，再故意犯本件有期徒刑以上之罪，不
    論依修正前之刑法第四十七條或修正後之刑法第四十七條第
    一項之規定，均構成累犯，是適用修正前刑法第四十七之規
    定，對於本案被告並無不利之情形，自應依修正前刑法第四
    十七條累犯之規定加重其刑。又刑法於九十四年二月二日修
    正公佈，自九十五年七月一日起施行，關於刑法第五十五條
    但書係科刑之限制，為法律之明文化，非屬法律之變更，併
    予敘明。被告係因另案被通緝為警員查獲，犯罪被發覺前，
    於警員製作筆錄時，主動告知警員其有施用毒品之行為，自
    首接受裁判，此經證人即警員甲○○於本院審理時到庭證稱
    ：被告通緝被伊查獲，在伊製作筆錄時，被告自己供出有吸
    食毒品，在被告未供出前，伊尚不知道被告有吸食毒品等語
    （見本院 95年9月28日審判筆錄）。是被告自首其犯行並接
    受裁判，其所為合乎自首之規定。惟查被告行為後，刑法於
    94年2月2日修正公布，95年7月1日施行，有關自首之規定，
    修法前規定係減輕其刑；而修法後則規定得減輕其刑，自屬
    法律有變更，依新法第2條第1項規定，比較新舊法結果，自
    以修法前之規定有利於行為人，應依修法前刑法第62條前段
    減輕其刑，並先加後減之。
三、原審認被告罪證明確，予以論罪科刑，固非無見，惟查被告
    係因另案被通緝被警員查獲，於警員製作筆錄時，主動告知
    警員其有施用毒品之犯行，自首接受裁判，此經證人即警員
    甲○○於本院審理時到庭證實，原審未察，未依修正前刑法
    自首之規定減輕其刑，容有未洽。被告提起上訴，上訴固無
    理由，惟因原判決既有可議，爰由本院撤銷改判，並審酌被
    告前已因施用毒品，獲得不起訴處分之寬典，並多次經本院
    判處罪刑，仍無法戒絕毒癮，再次漠視法令禁制而犯本罪，
    惟其施用毒品所生危害，實以自戕身心健康為主，對於他人
    生命、身體、財產等法益，尚無明顯而重大之實害，且其犯
    後坦承犯行，尚知悔悟等一切情狀，量處有期徒刑十一月，
    以示懲儆。
四、據上論斷，應依刑事訴訟法第369條第1項前段、第364 條、
    第299條第1項前段，毒品危害防制條例第10條第1項、第2項
    ，刑法第11條前段、第2條第1項前段、第55條（修正前）、
    第47條（修正前）、第62條（修正前），判決如主文。
本案經檢察官洪泰文到庭執行職務。
中    華    民    國    95    年    10    月    12    日
                  刑事第七庭    審判長法  官  陳正雄
                                      法  官  許宗和
                                      法  官  許錦印
以上正本證明與原本無異。
如不服本判決，應於收受送達後十日內向本院提出上訴書狀，其
未敘述上訴之理由者並得於提起上訴後十日內向本院補提理由書
（均須按他造當事人之人數附繕本）。
                                      書記官  楊妙恩
中    華    民    國    95    年    10    月    16    日
附錄本案論罪科刑法條全文：
毒品危害防制條例第十條
施用第一級毒品者，處六月以上五年以下有期徒刑。
施用第二級毒品者，處三年以下有期徒刑。


司法院資訊處製作；財團法人民間司法改革基金會備份。
